臺灣臺中地方法院刑事判決　95年度易字第1728號
公　訴　人　臺灣臺中地方法院檢察署檢察官
被　　　告　乙○○
選任辯護人　張志隆律師
上列被告因違反著作權法案件，經檢察官提起公訴（95年度偵字
第11434號、第11656號、第11657號），本院判決如下：
    主    文
乙○○共同明知係侵害著作財產權之重製物而散布，處有期徒刑
陸月，如易科罰金，以銀元佰元即新臺幣玖佰元折算壹日。
    犯罪事實
一、緣乙○○之父陳慶文（所犯違反著作權法業經臺灣高等法院
    臺中分院以九十三年度上訴字第一八四三號判處罪刑在案）
    為「全貴電子有限公司」之實際負責人，明知「空笑夢」、
    「贖罪」、「心悶」等歌曲，分別係金圓企業股份有限公司
    、常夏音樂經紀有限公司及丁○○○○○○代表人賴清木經
    各該歌曲之詞、曲、音樂著作之著作權人專屬授權後享有著
    作財產權之音樂著作，均尚在著作財產權存續期間內，竟未
    經上開各著作財產權人之同意或授權，於民國九十一年五月
    間，先以不詳方式取得擅自燒裝灌錄有上開三首歌曲之內建
    式伴唱機硬碟母碟一個，再自九十一年五月間起至九十二年
    三月二十日止，僱用不知情之乙○○（此部分另由前開判決
    判處無罪確定）等人，在前述公司工廠倉庫內，以將該母碟
    以儲存、壓縮及灌錄等一對一對拷方式予以重製在硬碟中（
    下稱盜版硬碟），再與其他零件組裝完成「音樂王多媒體影
    音電腦伴唱機」，對外銷售。嗣於九十二年三月二十日為警
    查獲，但並未能將陳慶文非法重製有上開三首歌曲之盜版硬
    碟全數查扣。之後，於九十三年六月間，陳慶文乃商請知情
    之張德權（另由本院依認罪協商程序判處有期徒刑六月確定
    ）將部分未查扣之盜版硬碟或零件，存放在臺中市○區○○○路二五八號張德權所經營之「友利音響維修公司」，如果
    客戶送修「音樂王多媒體影響電腦伴唱機」，可以利用上開
    盜版硬碟或零件維修，費用另計。由於張德權本身沒有維修
    電腦伴唱機之技術，故自九十三年六月間起，即僱用乙○○
    擔任維修工程師，負責「友利音響維修公司」客人將電腦伴
    唱機或電器送修之全部事宜。張德權與乙○○均明知「友利
    音響維修公司」內所存放之盜版硬碟，係陳慶文非法重製前
    開著作財產權人音樂著作之盜版品，且亦知渠等二人均未徵
    得前開著作財產權人之同意或授權，竟共同基於明知係侵害
    著作財產權之重製物而散布之犯意聯絡，由乙○○於九十五
    年九月十五日收受姓名年籍不詳之成年人所送修之「音樂王
    多媒體影音電腦伴唱機」（機上黏貼紙張記載「問題：開機
    跳不到點歌畫面」），再由乙○○於九十五年九月十五日至
    同年月二十一日上午十時許前之某時，拿取存放在「友利音
    響維修公司」、前由陳慶文非法重製灌錄有上開三首歌曲之
    盜版硬碟一顆，以更換硬碟之方式，安裝在前開送修之電腦
    伴唱機內，以此方法散布盜版硬碟。嗣於九十三年九月二十
    一日上午十時許，經警持本院核發之搜索票至「友利音響維
    修公司」執行搜索，當場查獲，並扣得帳冊十九本、母碟一
    顆、硬碟八十二顆、磁片七十片、光碟片二十一片、歌本十
    二本、送修之電腦伴唱機二十三台、電腦工作母機一組。
二、案經臺中縣警察局豐原分局報告臺灣臺中地方法院檢察署檢
    察官偵查起訴。
    理    由
一、訊據被告乙○○對於其自九十三年六月間起，受僱於另案被
    告張德權，在「友利音響維修公司」擔任維修工程師，負責
    該公司客戶送修電腦伴唱機或電器送修，伊有將九十三年九
    月十五日客戶送修之「音樂王多媒體影音電腦伴唱機」（機
    上黏貼紙張記載「問題：開機跳不到點歌畫面」）之硬碟，
    以該公司內之硬碟予以更換等事實，固予坦認，但矢口否認
    有何違反著作權法之犯行，辯稱：丁○○○○○○並非著
    作權人，依法不得為告訴；友利音響維修公司只是從事修
    理電腦電器業務，伊受僱時已有一堆磁片、硬碟在店內，都
    是之全貴電子有限公司留下之存貨，且全貴電子有限公司於
    九十二年十一月二十八日業與告訴人金圓企業股份有限公司
    、常夏音樂經紀有限公司簽立著作授權合約書云云。經查：
（一）歌曲「空笑夢」、「贖罪」、「心悶」分別係告訴人金圓
      企業股份有限公司、常夏音樂經紀有限公司及丁○○○○○○代表人賴清木經各該歌曲之詞、曲、音樂著作之著作
      權人專屬授權後享有著作財產權之音樂著作，均尚在著作
      財產權存續期間內等情，業據告訴人金圓企業股份有限公
      司、常夏音樂經紀有限公司、丁○○○○○○代表人賴清
      木分別具狀，及前二家公司之告訴代理人戊○○、丁○○○○○○代表人賴清木之告訴代理人丙○○先後於警詢時
      指訴綦詳，並有金圓企業股份有限公司提出之專屬授權證
      明書（警卷第三十二頁）、常夏音樂經紀有限公司及丁○○○○○○代表人賴清木提出之專屬授權暨特別委任證明
      書（警卷第六十、一八二頁）附卷可稽，堪信實在。被告
      乙○○雖辯稱：告訴人丁○○○○○○對於歌曲「心悶」
      ，並無告訴權利云云，並以本院九十五年度智簡上字第五
      號民事判決資為佐憑，而依本院九十五年度智簡上字第五
      號民事判決審認結果，乃認定歌曲「心悶」之歌詞著作之
      著作權係屬案外人詹淑貞（即詹雅雯）所有，有本院九十
      三年度中簡字第三一三八號、九十五年度智簡上字第五號
      民事判決附卷可稽，復經本院調取上開民事案卷審閱無訛
      。然按「I著作財產權人得授權他人利用著作，其授權利
      用之地域、時間、內容、利用方法或其他事項，依當事人
      之約定；其約定不明之部分，推定為未授權。II前項授權
      不因著作財產權人嗣後將其著作財產權讓與或再為授權而
      受影響。III非專屬授權之被授權人非經著作財產權人同意
      ，不得將其被授與之權利再授權第三人利用。Ⅳ專屬授權
      之被授權人在被授權範圍內，得以著作財產權人之地位行
      使權利，並得以自己名義為訴訟上之行為。著作財產權人
      在專屬授權範圍內，不得行使權利。」著作權法第三十七
      條第一項至第四項分別定有明文。查案外人詹雅雯確有將
      歌曲「心悶」之音樂著作財產權專屬授權予丁○○○○○○代表人賴清木等情，有卷附之專屬授權暨特別委任證明
      書存卷可查（警卷第一八二頁），則依前揭規定，告訴人
      丁○○○○○○代表人賴清木就歌曲「心悶」有提起告訴
      之權利，即屬無疑。被告乙○○此部分所辯，委不可採。
（二）又被告乙○○在「友利音響維修公司」內拿取並更換在客
      戶九十三年九月十五日送修之「音樂王多媒體影音電腦伴
      唱機」內之硬碟一顆，乃係被告乙○○之父陳慶文之前擔
      任「全貴電子有限公司」之實際負責人時，於九十一年五
      月間，未經上開各著作財產權人之同意或授權，而以不詳
      方式取得擅自燒裝灌錄有「空笑夢」、「贖罪」、「心悶
      」等三首歌曲之內建式伴唱機硬碟母碟一個，再僱用當時
      尚不知情之被告乙○○等人，在前述公司工廠倉庫內，以
      將該母碟以儲存、壓縮及灌錄等一對一對拷方式予以重製
      在硬碟中，再與其他零件組裝完成「音樂王多媒體影音電
      腦伴唱機」對外銷售之盜版硬碟，嗣於九十二年三月二十
      日為警查獲後，因未能將案外人陳慶文非法重製有上開三
      首歌曲之盜版硬碟全數查扣，案外人陳慶文乃於九十三年
      六月間，商請另案被告張德權將部分未查扣之硬碟或零件
      ，存放在臺中市○區○○○路二五八號「友利音響維修公
      司」內，如果客戶送修「音樂王多媒體影響電腦伴唱機」
      ，可以利用上開盜版硬碟或零件維修等情，業經另案被告
      張德權於偵查中供述明確（九十三年偵字第一六六九七號
      偵查卷第六五頁），復經公訴人於九十四年二月五日勘驗
      屬實（同前偵查卷第七八頁），並有本院九十三年度訴字
      第三六０號、臺灣高等法院臺中分院九十三年度上訴字第
      一八四三號刑事判決、勘驗照片（同前偵查卷第八十二頁
      背面）附卷可稽，及上開「音樂王多媒體影音電腦伴唱機
      」暨機上黏貼之維修單扣案可憑，此部分之事實，洵堪認
      定。被告乙○○身為案外人陳慶文之子，亦實際參與「全
      貴電子有限公司」之重製盜版硬碟之生產過程，於案外人
      陳慶文於九十二年三月二十日為警查獲時，並歷經該刑事
      案件之偵查（九十二年度偵字第九六一一號、第二００二
      四號）、本院第一審（九十三年度訴字第三六０號）程序
      ，對於案外人陳慶文所重製之硬碟內，係含有侵害包括前
      開三位著作財產權人享有音樂著作財產權之盜版品等情，
      自是知之甚明，亦屬灼然。被告乙○○明知上開硬碟係盜
      版品，猶置換安裝在客人送修之電腦伴唱機內，以供流通
      ，所為自已該當著作權法「散布」之構成要件。
（三）被告乙○○雖另以全貴電子有限公司於九十二年十一月二
      十八日與告訴人金圓企業股份有限公司、常夏音樂經紀有
      限公司簽立著作授權合約書，並提出著作授權合約書、音
      樂著作授權重製合約書、支票等為證。但查，全貴電子有
      限公司與告訴人金圓企業股份有限公司簽立之著作授權合
      約書第四條約定「如以支票支付須俟該支票兌現後，本合
      約方生效」，另與告訴人常夏音樂經紀有限公司簽立之音
      樂著作授權重製合約書第五條亦約定「須俟全部支票均獲
      兌現後，本合約始生效」，然全貴電子有限公司交付予告
      訴人金圓企業股份有限公司之八張支票，僅兌現三張，交
      付予告訴人常夏音樂經紀有限公司之四紙支票，僅兌現一
      張，餘均退票，並列為拒絕往來戶，告訴人金圓企業股份
      有限公司、常夏音樂經紀有限公司多次促請案外人陳慶文
      出面處理，均無下文，為維權益，乃於九十三年三月三十
      一日、四月一日，分別以存證信函向全貴電子有限公司及
      陳慶文寄發「解除合約暨期限回收通知書」，又自九十三
      年五月二十一日共同寄發五百份「音樂王伴唱機被解除授
      權合約通知書」，行文各縣市電器商業同業公會及通路商
      ，敦請各經銷商勿再持有或陳列或散布該等侵權產品等情
      ，除有上開二份合約書外，另有支票暨退票理由單、存證
      信函、掛號郵件收件回執（均附於本院卷第一一二至一四
      七頁）附卷可稽。準此，全貴電子有限公司始終未能就「
      空笑夢」、「贖罪」等二首歌曲，合法取得告訴人金圓企
      業股份有限公司、常夏音樂經紀有限公司之授權，至臻明
      確。被告乙○○此部分所辯，誠屬飾卸之詞，要無足取。
      又全貴電子有限公司究竟有無取得告訴人金圓企業股份有
      限公司、常夏音樂經紀有限公司之授權，已有卷附之上開
      文件可資憑採，事證已明，選任辯護人張志隆律師聲請傳
      訊證人陳慶文欲證明授權事宜，即無必要，爰不予傳喚，
      附此明。
（四）綜上，被告乙○○所為辯解，均不可採。從而，本件事證
      明確，被告乙○○上開犯行，洵堪認定。
二、新舊法比較之說明：
（一）刑法第二條第一項規定：
      查被告乙○○行為後，刑法第二條第一項業於九十四年二
      月二日修正公布，並自九十五年七月一日起施行。修正後
      刑法第二條第一項規定，已將新舊法律適用之「從新從輕
      」原則，改採「從舊從輕」原則，而此規定僅係規範行為
      後法律變更所生新舊法律比較適用之準據法，並非實體刑
      罰法律，自不生行為後法律變更之比較適用之問題，應逕
      行適用新法第二條第一項之規定，為「從舊從輕」之比較
      。
（二）刑法第三十三條第五款規定：
      被告乙○○行為後，刑法第三十三條第五款業於九十四年
      二月二日修正公布，並自九十五年七月一日起施行；修正
      後刑法第三十三條第五款規定「罰金：新臺幣一千元以上
      ，以百元計算之。」，與修正前刑法第三十三條第五款規
      定「罰金：一元以上。」不同。比較新舊法結果，以舊法
      較有利於行為人，故依刑法第二條第一項前段規定，自應
      適用行為時之法律即修正前刑法第三十三條第五款規定決
      定其罰金部分之法定刑。
（三）刑法第二十八條規定：
      被告乙○○行為後，刑法第二十八條亦於上述時間同時修
      正。修正前刑法第二十八條規定：「二人以上共同『實施
      』犯罪之行為者，皆為共同正犯。」，修正後刑法第二十
      八條規定：「二人以上共同『實行』犯罪之行為者，皆為
      共同正犯。」將舊法之「實施」修正為「實行」。原「實
      施」之概念，包含陰謀、預備、著手及實行等階段之行為
      ，修僅共同實行犯罪行為始成立共同正犯。是新法共同正
      犯之範圍縮小，排除陰謀犯、預備犯之共同正犯。新舊法
      共同正犯之規定固有修正，但對本件被告乙○○與另案被
      告張德權所犯上開犯行而言，不論新法、舊法，均構成共
      同正犯，上述刑法第二十八條之修正內容，對於被告乙○○並無「有利或不利」之影響，自無適用修正後刑法第二
      條第一項之規定為比較新舊法適用之必要。
（四）刑法第四十一條第一項規定：
      查被告乙○○行為後，刑法第四十一條第一項前段業於九
      十四年二月二日修正公布，並於九十五年七月一日施行。
      修正前刑法第四十一條第一項前段規定：「犯最重本刑為
      五年以下有期徒刑以下之刑之罪，而受六個月以下有期徒
      刑或拘役之宣告，因身體、教育、職業、家庭之關係或其
      他正當事由，執行顯有困難者，得以一元以上三元以下（
      按指銀元）折算一日，易科罰金。」，又被告行為時之易
      科罰金折算標準，修正前罰金罰鍰提高標準條例第二條前
      段（現已刪除）規定，就其原定數額提高為一百倍折算一
      日，則本件被告乙○○行為時之易科罰金折算標準，應以
      銀元三百元折算一日，經折算為新臺幣後，應以新臺幣九
      百元折算為一日。惟修正後之刑法第四十一條第一項前段
      則規定：「犯最重本刑為五年以下有期徒刑以下之刑之罪
      ，而受六個月以下有期徒刑或拘役之宣告者，得以新臺幣
      一千元、二千元或三千元折算一日，易科罰金。」比較修
      正前後之易科罰金折算標準，以九十五年七月一日修正公
      布施行前之規定，較有利於行為人，則應依刑法第二條第
      一項前段，適用修正前刑法第四十一條第一項前段及修正
      前罰金罰鍰提高標準條例第二條規定，定其折算標準。
三、核被告乙○○所為，係犯著作權法第九十一條之一第二項之
    明知係侵害著作財產權之重製物而散布罪。公訴人於起訴書
    論罪法條欄雖未記載此部分處罰條文及罪名，但於犯罪事實
    欄中已載明「在維修之伴唱機硬碟有毀損時，為客戶更換硬
    碟」等事實，本院自應審理。被告乙○○與另案被告張德權
    間，就上開犯行，有犯意之聯絡及行為之分擔，皆為共同正
    犯。爰審酌被告乙○○前無任何犯罪紀錄，素行良好，有臺
    灣高等法院被告前案紀錄表可按，其於其父陳慶文於九十二
    年三月二十日為警查獲時，已知全貴電子有限公司所重製之
    硬碟係盜版硬碟，竟不知警惕，明知故犯，未經徵得告訴人
    金圓企業股份有限公司、常夏音樂經紀有限公司、丁○○○○○○代表人賴清木之授權或同意，即擅自將全貴電子有限
    公司未被警方查扣之盜版硬碟，安裝在客人送修之「音樂王
    多媒體影音電腦伴唱機」內，以代替毀壞之原硬碟，以此方
    式散布盜版品，侵害前開著作財產權人之權益，其取用之盜
    版硬碟只有一顆，且安裝後尚未經客戶取回，即為警查獲，
    所生之損害及所得之利益均不大，惟就前揭犯行始終未能坦
    認，飾詞矯辯，態度不佳，暨考其智識、生活情狀等一切情
    狀，量處如主文所示之刑，並諭知易科罰金之折算標準。扣
    案如附件所示之物，其中編號一之帳冊查與上開犯罪事實無
    關，其餘扣案物，被告乙○○均否認為其所有，共犯張德權
    於警詢時先供稱：係客戶送修的等語（警卷第七頁背面），
    於偵查中又改稱：係被告乙○○之父陳慶文的等語（九十三
    年度偵字第一六六九七號偵查卷第六五頁），遍查全卷，亦
    無其他證據可證如附件所示之物確係被告乙○○或共犯張德
    權所有之事實，又不屬違禁物，核與著作權法第九十八條或
    刑法第三十八條第一項、第三項之規定，均有未合，爰不諭
    知沒收。
四、公訴意旨另謂：被告乙○○與共犯張德權均明知附表一之「
    母親」等三十四首、附表二之「偷偷愛著你」等一百六十四
    首、附表三之「心碎」等三十首之音樂著作財產權，分別係
    告訴人金圓企業股份有限公司、常夏音樂經紀有限公司及丁○○○○○○代表人賴清木等專屬被授權人所享有，非經前
    揭著作財產權人之授權或同意，不得擅自重製。竟未經前揭
    著作財產權人之授權或同意，自民國九十三年六月間起，共
    同基於擅自重製他人著作財產權之概括犯意聯絡，連續在上
    址，由被告乙○○負責維修「音樂王多媒體影音」電腦伴唱
    機，並以磁片及光碟片為客戶免費灌新歌，及以重製有附表
    一、二、三所示之音樂著作之母碟，以一對一硬碟對拷方式
    予以重製。因認被告乙○○涉犯著作權法第九十一條第一項
    之擅自以重製之方法侵害他人之著作財產權罪嫌。
（一）按犯罪事實應依證據認定之，無證據不得認定犯罪事實；
      不能證明被告犯罪者，應諭知無罪之判決，刑事訴訟法第
      一百五十四條第二項、第三百零一條第一項分別定有明文
      。又認定不利於被告之事實，須依積極證據，苟積極證據
      不足為不利於被告事實之認定時，即應為有利於被告之認
      定，更不必有何有利之證據；認定犯罪事實所憑之證據，
      雖不以直接證據為限，間接證據亦包括在內，然而無論直
      接或間接證據，其為訴訟上之證明，須於通常一般之人均
      不致有所懷疑，而得確信為真實之程度者，始得據為有罪
      之認定，若其關於被告是否犯罪之證明未能達此程度，而
      有合理性懷疑之存在，致使無從形成有罪之確信，根據「
      罪證有疑，利於被告」之證據法則，即不得遽為不利於被
      告之認定。最高法院分別著有三十年上字第八一六號、七
      十六年台上字第四九八六號判例可資參照。
（二）公訴人認被告乙○○涉犯上開違反著作權法之犯行，係以
      (1)告訴代理人戊○○、陳鍚宏之指訴及專屬授權證明書、
      委託書、內政部著作權執照、專屬授權暨特別委任證明書
      為證；(2)公訴人於九十四年二月五日勘驗本案扣案物，情
      形如下：再勘驗自被告乙○○身上皮包所查扣之母碟一
      顆，內有一複製程式及至少一個檔案，經複製至空白硬碟
      內，再比對前揭維修項目為更換硬碟且已更換完成之「音
      樂王多媒體影音」電腦伴唱機內之硬碟檔案，二者內容及
      容量完全相同。另勘驗扣案之磁片及光碟片各一片，其
      中亦有侵害前揭著作權人之音樂著作，且曲目與扣案之「
      新增版」點歌本相同。扣案之產品服務保證書四紙，其
      中一紙載明九十三年四月十二日換硬碟（過保）、九十三
      年七月二十九日換硬碟（不收）、九十三年九月二十日換
      硬碟（不收）。(3)證人陳以君於偵查中結證稱：因為硬碟
      壞軌，所以有更換，以前的歌不能唱要重新灌歌等語；(4)
      卷附之「友利電腦維修日記帳」中，於九十三年六月二十
      四、二十五、二十九、三十日、同年七月二、九、二十二
      、二十七日、同年八月三、十九、二十五日、同年九月二
      、六日之維修項目中，均有「灌歌、硬碟重灌、灌新歌」
      等事項；(5)扣案之母碟一顆、磁片七十片、光碟片二十一
      片、歌本十二本、送修之電腦伴唱機二十三台、電腦工作
      母機一組（扣案之帳冊十九本、硬碟八十二顆業經檢察官
      於起訴書第三頁第十列起載明與本件犯罪事實無關）等，
      資為論據。訊據被告乙○○對於其自九十三年六月間起，
      受僱在「友利音響維修公司」擔任維修工程師之事實，固
      予坦認，但矢口否認有何違反著作權法之犯行，辯稱：
      丁○○○○○○並非著作權人，依法不得為告訴；友利
      音響維修公司只是從事修理電腦電器業務，伊受僱時已有
      一堆磁片、硬碟在店內，扣案磁片內容並非伊所製造，在
      伊身上扣到之母碟一顆，則係另案被告陳慶文所有，亦據
      證人張德權供明在卷，復經檢察官於起訴書第三頁第十七
      行載明，該母碟只是維修工具，軟體則用來檢查硬碟有沒
      有壞軌，都是之前就有的東西，伊並沒有從事灌歌及拷貝
      硬碟的工作；日記帳上記載「灌歌」，只是給客戶的一
      個敷衍，因為客戶在送修時會在機殼上貼便條紙註明故障
      原因與灌歌字眼，但有的機器沒有故障，且全貴電子有限
      公司已經倒閉很久，根本沒有新歌可灌，如果真的有灌新
      歌，因為製作成本很高，不可能不收費，日記帳上之記載
      ，只是依客戶之要求記載而已，客人送修的機器原本就有
      起訴書附表一至三所示之歌曲等語。
（三）經查：
  １、如附表一至三所示之歌曲，分別係告訴人金圓企業股份有
      限公司、常夏音樂經紀有限公司及丁○○○○○○代表人
      賴清木等專屬被授權人享有音樂財產權之音樂著作等情，
      業據告訴人金圓企業股份有限公司、常夏音樂經紀有限公
      司、丁○○○○○○代表人賴清木分別具狀，及前二家公
      司之告訴代理人戊○○、丁○○○○○○代表人賴清木之
      告訴代理人丙○○先後於警詢時指訴綦詳，並有金圓企業
      股份有限公司提出之專屬授權證明書、委託書、著作權受
      讓證明書、內政部著作權執照，常夏音樂經紀有限公司及
      丁○○○○○○代表人賴清木提出之專屬授權暨特別委任
      證明書附卷可稽，堪信實在。被告乙○○雖辯稱：告訴人
      丁○○○○○○對於如附表三所示歌曲，並無告訴權利云
      云，並以本院九十五年度智簡上字第五號民事判決資為佐
      憑，而依本院九十五年度智簡上字第五號民事判決審認結
      果，係認定如附表三所示之歌詞著作之著作權係屬案外人
      詹淑貞（即詹雅雯）所有，有本院九十三年度中簡字第三
      一三八號、九十五年度智簡上字第五號民事判決附卷可稽
      ，復經本院調取上開民事案卷審閱無訛。然查，案外人詹
      雅雯確有將如附表三所示歌曲之著作財產權專屬授權予丁○○○○○○代表人賴清木等情，有卷附之專屬授權暨特
      別委任證明書存卷可查，則依著作權法第三十七條第四項
      之規定，告訴人丁○○○○○○代表人賴清木就如附表三
      所示歌曲有提起告訴之權利，即屬無疑。被告乙○○此部
      分所辯，委不可採。
  ２、公訴人雖提出前述證據，指訴被告乙○○另涉犯非法重製
      之罪行，但查：
  （１）扣案之客戶送修且已完成維修（即更換硬碟）之「音樂
        王多媒體影音」電腦伴唱機一台，經檢察官於九十四年
        二月五日實際勘驗結果，該伴唱機內之硬碟經當場播放
        後，確有告訴人金圓企業股份有限公司享有著作財產權
        之歌曲「空笑夢」、告訴人常夏音樂經紀有限公司享有
        著作財產權之歌曲「贖罪」及告訴人丁○○○○○○代
        表人賴清木享有著作財產權之歌曲「心悶」等歌曲，固
        有臺灣臺中地方法院檢察署勘驗筆錄在卷可佐（九十三
        年度偵字第一六六九七號偵查卷第七七至七八頁）。惟
        被告乙○○辯稱：伊只是更換新的硬碟，並非以磁片或
        光碟片重新灌錄等語，核與上開電腦伴唱機上所黏貼之
        紙張係記載「問題：開機跳不到點歌畫面」、「換硬碟
        」相符，並經本院審認詳確，已如前述，被告乙○○此
        部分所辯，即有所據。公訴人雖另以在被告乙○○身上
        皮包所查扣之母碟一顆，經勘驗後，內有一複製程式及
        至少一個檔案，經複製至空白硬碟內，再比對前揭維修
        項目為更換硬碟且已更換完成之「音樂王多媒體影音電
        腦伴唱機」內之硬碟檔案，二者內容及容量完全相同，
        欲佐其說，但該顆母碟係案外人陳慶文所有，為前全貴
        電子有限公司於九十二年三月二十日為警查獲後，所留
        存之物，原即供作重製硬碟之用，亦經本院審認如前，
        復為公訴人所是認，則前開「音樂王多媒體影音電腦伴
        唱機」內硬碟檔案內容及容量與該顆母碟完全相同，固
        有可能係以該顆母碟重製於該電腦伴唱機之硬碟中，但
        亦有可能係被告乙○○拿取先前在全貴電子有限公司以
        該顆母碟重製於硬碟中之硬碟加以安裝之結果，自難徒
        憑該電腦伴唱機內之硬碟檔案，在內容及容量上均與扣
        案之母碟相同，即遽認必係被告乙○○於九十三年六月
        起始重製者。
（２）檢察官另勘驗扣案之磁片及光碟片各一片，其中雖亦有侵
      害前揭著作權人之音樂著作，且曲目與扣案之「新增版」
      點歌本相同，但經本院抽樣勘驗附件編號十四之磁片及編
      號十五之光碟後，除黏貼標籤記載「法院96.1.26勘驗磁
      片」之磁片外，其餘光碟及磁片之修改日期均在九十三
      年六月之前，而黏貼標籤記載「法院96.1.26勘驗磁片
      」之磁片內存檔案，再經一一檢視後，均無附表一至三所
      示任一歌曲，有本院之勘驗筆錄及列印資料存卷可查（本
      院卷第一五七至一八二、二一四、二一八至二二九頁）。
      則扣案之磁片與光碟片顯與被告乙○○自九十三年六月間
      起被訴重製如附表一至三所示歌曲之犯行無涉，不能資為
      不利於被告乙○○之徵憑。
（３）檢察官又勘驗扣案之產品服務保證書四紙，其中一紙載明
      九十三年四月十二日換硬碟（過保），時間顯然亦在被告
      乙○○本件被訴自九十三年六月間起非法重製如附表一至
      三所示歌曲之前，而與本件被訴犯行無關。另二紙記載九
      十三年七月二十九日換硬碟（不收）、九十三年九月二十
      日換硬碟（不收），則均載明「不收」，更無從證明被告
      乙○○有何違法犯行。
（４）再者，證人陳以君雖於偵查中結證稱：因為硬碟壞軌，所
      以有更換，以前的歌不能唱要重新灌歌等語，且卷附之「
      友利電腦維修日記帳」中，於九十三年六月二十四、二十
      五、二十九、三十日、同年七月二、九、二十二、二十七
      日、同年八月三、十九、二十五日、同年九月二、六日之
      維修項目中，均有「灌歌、硬碟重灌、灌新歌」等事項，
      但並無其他證據證明各該次灌歌之內容為何，尚無從單憑
      證人陳以君表示要重新灌歌及扣案之日記帳中簡單記載「
      灌歌、硬碟重灌、灌新歌」等字，即遽認被告乙○○確有
      非法重製如附表一至三所示歌曲之犯行。
（５）另扣案之歌本十二本、送修之電腦伴唱機二十三台、電腦
      工作母機一組，亦無法證明被告乙○○有於何時、何地以
      何方式非法重製如附表一至三所示何首歌曲之違法事實。
（６）據上，告訴人金圓企業股份有限公司、常夏音樂經紀有限
      公司及其告訴代理人戊○○、告訴人丁○○○○○○代表
      人賴清木及其告訴代理人陳鍚宏徒憑扣案之歌本、磁片、
      碟片及送修電腦伴唱機內存有如附表一至三所示之歌曲，
      而未進一步究明扣案之磁片、光碟片內容物及送修電腦伴
      唱機內灌錄之時間，即指訴均係被告乙○○自九十三年六
      月起至同年九月二十一日之期間內所非法重製，所為指訴
      ，尚嫌速斷。
（７）綜上所陳，公訴人所舉之證據尚不足以證明被告乙○○犯
      有非法重製如附表一至三所示音樂著作之犯行，本院亦查
      無其他證據可資佐實，應認被告乙○○被訴違反著作權法
      第九十一條第一項之罪行不能證明。惟公訴人認此部分犯
      行與前揭論罪科刑之違反著作權法第九十一條之一第二項
      之犯行間係同一犯罪行為（此由起訴書於犯罪事實欄已載
      明二部分之犯罪事實，但於論罪法條欄僅載明其中一罪可
      證），爰不另為無罪之諭知。
據上論斷，應依刑事訴訟法第二百九十九條第一項前段，著作權
法第九十一條之一第二項，刑法第十一條前段、第二條第一項前
段、第二十八條、第四十一條第一項前段（修正前），罰金罰鍰
提高標準條例第二條（修正前），現行法規所定貨幣單位折算新
臺幣條例第二條，判決如主文。
本案經檢察官甲○○到庭執行職務
中　　華　　民　　國　　96　　年　　5 　　月　　31　　日
            刑事第十一庭  審判長法　官　王世華
                                法　官　林慶郎
                                法　官　莊嘉蕙
以上正本證明與原本無異。
如不服本判決，應於送達後十日內向本院提出上訴狀（須附繕本
），上訴於臺灣高等法院臺中分院。
                                書記官　魏愛玲
中　　華　　民　　國　　96　　年　　5 　　月　　31　　日
附錄論罪科刑法條
著作權法第91-1條
擅自以移轉所有權之方法散布著作原件或其重製物而侵害他人之
著作財產權者，處三年以下有期徒刑、拘役，或科或併科新臺幣
五十萬元以下罰金。
明知係侵害著作財產權之重製物而散布或意圖散布而公開陳列或
持有者，處三年以下有期徒刑，得併科新臺幣七萬元以上七十五
萬元以下罰金。
犯前項之罪，其重製物為光碟者，處六月以上三年以下有期徒刑
，得併科新臺幣二十萬元以上二百萬元以下罰金。但違反第八十
七條第四款規定輸入之光碟，不在此限。
犯前二項之罪，經供出其物品來源，因而破獲者，得減輕其刑。
